【裁判字號】    98,交聲,1748
【裁判日期】    981030
【裁判案由】    聲明異議
【裁判全文】
臺灣高雄地方法院刑事裁定            98年度交聲字第1748號
原處分機關  高雄市政府交通局
異  議  人
即受處分人  陸海股份有限公司高雄分公司
法定代理人  何添財
上列受處分人因聲明異議案件，對於高雄市政府交通局98年5 月
27日所為之處分（原處分：高市交裁字第32-Z00000000號），聲
明異議，本院裁定如下：
    主  文
原處分撤銷。
陸海股份有限公司高雄分公司汽車所有人，於汽車裝載時，裝載
整體物品有超重而未請領臨時通行證，處罰鍰新臺幣肆仟伍佰元
，並記汽車違規紀錄壹次。
    理  由
一、原處分意旨略以：受處分人即異議人陸海股份有限公司高雄
    分公司（下稱異議人）所屬之司機於民國98年3 月31日13時
    35分許，駕駛車號X5-521號營業貨櫃曳引車載運整體物品之
    戰車，行經國道三號北上181 公里處，經警會同過磅，總重
    63.52 公噸，核重38.5公噸，超重25.02 公噸，已違反道路
    交通管理處罰條例第29條之2 第1 項規定，依同條例第29條
    之2 第3 項規定，裁處罰鍰新臺幣（下同）88,000元，並記
    汽車違規紀錄1 次。又異議人上開車輛亦有裝載整體物超重
    未請領臨時通行證之違規行為，屬數行為違反數個行政法上
    義務之規定，並予敘明。
二、異議意旨略以：異議人之車輛X5-521號號營業貨櫃曳引車由
    異議人所屬司機駕駛，於98年3 月31日13時35分許，駕駛車
    號X5-521號營業貨櫃曳引車載運整體物品之戰車，行經國道
    三號北上181 公里處，經警會同過磅，有超重情事，嗣經原
    處分機關以汽車裝載貨物超過核定重量裁罰，然異議人車輛
    係載運整體貨品戰車，應屬裝運不可分割整體物品超重，而
    未請領臨時通行證之違規行為，應依道路交通管理處罰條例
    第29條第1 項第2 款處罰，爰依法聲請撤銷原裁定，改依上
    開條例第29條第1 項第2 款處罰等語。
三、按汽車裝載時，有下列情形之一者，處汽車所有人3,000 元
    以上9,000 元以下罰鍰，並責令改正或禁止通行：二、裝載
    整體物品有超重、超長、超寬、超高，而未請領臨時通行證
    ，或未懸掛危險標識；汽車裝載，違反前項第1 款至第4 款
    規定者，並記汽車違規紀錄一次，道路交通管理處罰條例第
    第29條第1 項第2 款、第2 項定有明文。而道路交通管理處
    罰條例對於汽車載物超重，於該條例第29條第1 項第2 款、
    第29條之2 第1 項均設有處罰之規定，該條例第29條之2第1
    項係規定「汽車裝載貨物超過核定之總重量」，乃對於汽車
    載運貨物超重之一般規定，但載運之貨物若屬整體物品不可
    分割，且重量顯超過該載運車輛核定之總重量時，如仍適用
    同條例第29條之2 第1 項之規定，認係違規行為，則該「整
    體物品」既無法分割裝載，必生實際上難以裝運之情形，故
    例外許可於請領臨時通行證於核准裝載噸數內即得載運，此
    觀同條例第29條第1 項第2 款規定「裝載整體物品有超重、
    超長、超寬、超高，而未請領臨時通行證，或未懸掛危險標
    識」自明。故該條例第29條第1 項第2 款之規定，乃同條例
    第29條之2 第1 項之特別規定，於裝載「整體物品」超重時
    ，自應優先適用同條例第29條第1 項第2 款之規定。另行政
    罰法第24條：「一行為違反數個行政法上義務規定而應處罰
    鍰者，依法定罰鍰額最高之規定裁處。但裁處額度不得低於
    各該規定之罰鍰最低額。」之規定，係指所違反之數個行政
    法上義務無特別法與普通法之關係者而言，本件上開條例第
    29條第1 項第2 款係第29條之2 第1 項之特別規定，已如前
    述，自無從適用行政罰法第24條之規定，併此敘明。
四、經查：
  (一)異議人所屬之司機於98年3 月31日13時35分許，駕駛車號X5
    -521號營業貨櫃曳引車載運整體物品之戰車，行經國道三號
    北上181 公里處，經警會同過磅，總重63.52 公噸，核重38
    .5公噸，超重25.02 公噸，並無申請臨時通行證，因而為警
    當場以違反道路交通管理處罰條例第29條之2 第1 項規定製
    單舉發，經原處分機關認係違反同條例第29條之2 第3 項之
    規定，而為上開裁決等情，為異議人所不爭執，並有98年3
    月31日內政部警政署國道公路警察局公警局交字第Z0000000
    0 號舉發違反道路交通管理事件通知單1 紙、內政部警政署
    國道公路警察局第七警察隊98年5 月11日公警七交字第0980
    771224號函、同月26日公警七交字第0980771407號函及所附
    違規舉證照片3 張、原處分機關98年5 月27日高市交裁字第
    32-Z00000000號裁決書等在卷可證，故上開車輛於舉發當日
    裝載整體物品（戰車）超重25.02 公噸，而未請領臨時通行
    證仍行駛之事實，應堪認定。
  (二)又上開車輛所載運之貨物係戰車1 台，既屬不可分割之整體
    物品，則其載運超重且未請領臨時通行證之違規行為，自應
    依該條例第29條第1 項第2 款、第2 項之規定處罰，而非依
    同條例第29條之2 第1 項、第3 項之規定處罰甚明。
五、從而，原處分機關誤以該條例第29條之2 第3 項之規定予以
    裁處，顯有未當，本件受處分人異議有理由，自應由本院將
    原處分撤銷，改依上開條例第29條第1 項第2 款、第2 項，
    諭知如主文第2 項所示之處罰及違規紀錄。
六、據上論斷，應依道路交通案件處理辦法第20條前段，裁定如
    主文。
中    華    民    國    98    年    10    月    30    日
                       交通法庭  法  官  陳億芳
以上正本證明與原本無異。
如不服本裁定，應於收受送達後5 日內向本院提出抗告狀。
中    華    民    國    98    年    10    月    30    日
                                 書記官  林靜慧


司法院資訊處製作；財團法人民間司法改革基金會備份。
